【裁判字號】    95,交抗,909
【裁判日期】    951127
【裁判案由】    違反道路交通管理處罰條例
【裁判全文】
臺灣高等法院交通事件裁定             95年度交抗字第909號
抗  告  人
即受處分人  甲○○
上列抗告人因違反道路交通管理處罰條例案件，不服台灣桃園地
方法院，中華民國95年10月23日所為裁定（95年度交聲字第 100
號），提起抗告，本院裁定如下：
    主  文
抗告駁回。
    理  由
一、抗告意旨略以：
  (一)抗告人有轉彎車末讓直行車之違規乙節，按道路交通安全規
    則第102 條第1項第6款規定，汽車行至交岔路口，轉彎車應
    讓直行車先行，但直行車尚末進入交岔路口，而轉彎車已達
    中心處開始轉彎，直行車應讓轉彎車先行。而考量該條交通
    規則之訂立本旨，乃是繫於交通路權優先之概念，並非在任
    何情況之交通動線，轉彎車之路權永遠須退縮至直行車之後
    ，仍應視道路實際動線之劃分以定之；又上開條文所稱「中
    心處」，應係指交岔路口之中心處，而非指來車車道之中心
    處，是以轉彎車若已行至交岔路口中心處並開始持續為轉彎
    行徑，該轉彎車即取得交通路權，並不以完成轉彎行為為必
    要。故本件車禍之違規是否可歸責於抗告人，自應視事故發
    生當時，抗告人所駕左轉彎車輛是否有應依上開法規禮讓顏
    北辰所駕直行車輛優先通行之義務存在，而判斷抗告人是否
    有上開義務，自應先究明此事故發生前兩方車輛所在位置及
    發生撞擊位置，以茲審認。
  (二)依據警方測繪之現場圖觀察，顏北辰所駕駛之車輛於碰撞後
    雖係停留在交岔路口超過中心之位置，惟按慣性定律，車輛
    於行駛中煞車曾向前滑行，而滑行距離之長短亦與車速相關
    ，且擦撞後顏北辰所駕車輛之車牌貼於抗告人所駕車輛之右
    後車身部位；另抗告人於路口中心處欲轉彎起步行駛，按一
    般情形，車速通常顯慢，且抗告人所駕之車輛遭撞擊後，車
    頭往右偏移近九十度。原裁定僅依事故後雙方車輛停放之位
    置藉以判斷車禍發生時顏北辰之車輛已進入交岔路口，而抗
    告人之行車動線係於未到達交岔路口中心處前，即已搶先開
    始轉彎，而占用顏北辰所駕汽車直行方向之道路，此唯一之
    判斷因素是否允當，顯有疑慮。
  (三)再依臺北市政府警察局文二分局交通分隊所開立之事故現場
    圖和交通事故調查報告表，負責處理之員警與單位，僅根據
    事故發生後之顏北辰及抗告人二人所駕車輛停放於現場位置
    狀況為測繪，亦未就現場其餘可疑為車輛撞擊地點有所敘述
    ，亦欠缺事故發生前關於顏北辰及抗告人所駕車輛之相關位
    置及兩方車輛撞擊點位置等重要事項記載之狀況下所為之調
    查判斷，是否可採顯不無疑義。
二、按汽車行駛至交岔路口，轉彎車應讓直行車先行，但直行車
    尚未進入交岔路口，而轉彎車已達中心處開始轉彎，直行車
    應讓轉彎車先行，修正前道路交通安全規則第102條第1項第
    6 款定有明文。另按汽車駕駛人轉彎時，轉彎車不讓直行車
    先行，或直行車尚未進入交岔路口，而轉彎車己達中心處開
    始轉彎，直行車不讓轉彎車先行者，處200元以上600元以下
    罰鍰，並予記違規點數1 點，修正前道路交通管理處罰條例
    第48條第1項第6款、第63條第1項第1款定有明文。本案事實
    發生後，法律雖有變更，惟依行政罰法第5 條之規定：「行
    為後法律或自治條例有變更者，適用行政機關最初裁處時之
    法律或自治條例；但裁處前之法律或自治條例有利於受處罰
    者，適用最有利於受處罰者。」本件自應適用行政機關最初
    裁處時之法律，即95年7月1日公布修正施行前道路交通管理
    處罰條例之規定論處，合先敘明。
三、經查：
    抗告人即受處分人即甲○○對本案事實並未爭執，且有其二
    人之警詢筆錄各1份及警製道路交通事故現場圖1紙在卷可考
    。再依附卷交通事故現場圖觀之，顏北辰所駕駛之車輛於碰
    撞後係停留在交岔路口超過中心之位置，可見車禍發生時顏
    北辰之車輛已進入交岔路口，反觀抗告人之行車動線，其係
    於未到達交岔路口中心處前，即已搶先開始轉彎，而占用顏
    北辰所駕汽車直行方向之道路。原審已就相關證物為審酌，
    並就爭議點於理由中說明，原裁定經核並無違誤，抗告人仍
    執前詞抗告，並無理由，應予駁回。
據上論結，應依道路交通案件處理辦法第26條，刑事訴訟法第
412條，裁定如主文。
中    華    民    國    95    年    11    月    27    日
                      交通法庭審判長法  官  許國宏
                                    法  官  許增男
                                    法  官  陳祐治
以上正本證明與原本無異。
不得再抗告。
                                    書記官  蔡慧娟
中    華    民    國    95    年    11    月    27    日


司法院資訊處製作；財團法人民間司法改革基金會備份。
